臺灣臺北地方法院交通事件裁定　　　　　　　　　九十一年度交聲字第一五三Ｏ號
　　異 議 人 即
　　受 處 分 人　乙○○
右列異議人即受處分人因違反道路交通管理處罰條例案件，對於台北市交通事件裁決
所九十一年十月七日所為之處分（原處分案號：北市裁三字第車裁二二－ＡＢＹ一二
二九三二號、北市裁三字第車裁二二－ＡＢＹ一二二九三三號），聲明異議，本院裁
定如左：
        主  文
原台北市交通事件裁決所北市裁三字第車裁二二－ＡＢＹ一二二九三三號處分書所為
之處分撤銷。
乙○○汽車駕駛人，駕駛汽車有違反道路交通管理處罰條例之行為，經交通勤務警察
制止時，拒絕停車接受稽查而逃逸，處罰鍰新台幣參仟元，並予記違規點數壹點。其
餘異議駁回。
        理  由
一、按汽車駕駛人，行經有燈光號誌管制之交岔路口闖紅燈者，處新台幣（下同）一
    千八百元以上五千四百元以下罰鍰，道路交通管理處罰條例第五十三條定有明文
    ，並應依同條例第六十三條第一項第三款規定記違規點數三點；再汽車駕駛人駕
    駛汽車有違反道路交通管理處罰條例之行為，經交通勤務警察制止時，拒絕停車
    接受稽查而逃逸者，處三千元以上六千元以下罰鍰，同條例第六十條第一項亦定
    有明文，並應依同條例第六十三條第一項第一款規定記違規點數一點。次按逕行
    舉發違反道路交通管理事件，經汽車所有人依通知單之應到案日期前到案，並告
    知違規駕駛人姓名、身分證統一編號及住址者，處罰機關應即另行通知違規駕駛
    人到案依法處理；逾應到案日期，處罰機關應依道路交通管理處罰條例第八十五
    條第三項規定處罰該汽車所有人，違反道路交通管理事件統一裁罰基準及處理細
    則第二十四條亦定有明文。易言之，如汽機車駕駛人在道路上闖紅燈行駛，為警
    當場攔停者，處罰機關固應對該汽機車之駕駛人為處罰，惟若舉發機關並非當場
    對該部汽機車攔停，而係依違反道路交通管理事件統一裁罰標基準及處理細則第
    二十三條第一項第一款及第四款「汽車違反道路交通管理事件有下列情形之一，
    當場不能或不宜攔截掣單舉發者，得逕行舉發之：一、闖紅燈或平交道。．．．
    四、不服從指揮稽查而逃逸者。」規定逕行舉發者，此際舉發機關只能依上開處
    理細則第二十三條第二項規定對汽機車所有人為掣單舉發，而如經舉發之汽機車
    所有人在舉發通知單上所載之應到案日期前到案，並告知處罰機關該名闖紅燈行
    駛及不服稽查逃逸之汽機車違規駕駛人姓名、身分證統一編號及住址者，處罰機
    關應即依前開細則第二十四條規定處罰該名違規駕駛人，而如汽車所有人未於應
    到案日期前到案或雖於應到案日期前到案，而未告知處罰機關實際之違規駕駛人
    者，處罰機關仍應依道路交通管理處罰條例第八十五條第三項「本條例關於車輛
    駕駛人之處罰，如應歸責於車輛所有人者，處罰車輛所有人。」規定，對車輛所
    有人加以處罰。
二、本件異議人即受處分人乙○○所有車號ＪＲ－８７５６號營業小客車，於民國九
    十一年八月十五日七時五十五許，途經台北市○○路、民生東路口設有紅綠燈光
    號誌管制之路口，明知其民生東路東向西行進方向之燈光號誌係禁止通行之紅燈
    號誌，竟闖紅燈直行通過松江路，為台北市政府警察局中山分局交通分隊員警甲
    ○○發現，經員警上前揮手指揮駕駛上開車輛之駕駛人停車接受檢查，詎該車駕
    駛人竟拒絕停車接受稽查而逃逸，嗣甲○○記下該部車輛之車牌號碼資料，而以
    受處分人所有該部車號汽車有違反前揭道路交通管理處罰條例第五十三條、第六
    十條第二項第一款規定之行為掣單舉發，嗣將舉發單送達於受處分人後，受處分
    人雖於應到案日期前向原處分機關提出申訴，惟未向原處分機關告知該部車輛為
    警舉發當時之駕駛人確實姓名及年籍，經原處分機關請舉發單位調查結果，仍認
    受處分人所有前開車輛確有前述違規行為，原處分機關乃依道路交通管理處罰條
    例第五十三條（贅引第一項）、第六十條第二項第一款、第六十三條第一項第一
    款、第三款、第八十五條第三項及違反道路交通管理事件統一裁罰基準及處理細
    則第二十四條、第四十四條第一項暨基準表之規定，就受處分人所有該部車號車
    輛前開闖紅燈、不服稽查逃逸之行為各裁處該部車輛之所有人即受處分人罰鍰二
    千七百元、九百元，並分別記違規點數三點及一點。
三、受處分人固不否認其所有之前開自小客車有於右揭時地行駛至前開地點之事實，
    惟否認有何違規犯行，辯稱：其所有之前開車號汽車沿民生東路由東向西行駛至
    松江路口時，即依燈號指示左轉松江路，並無闖紅燈行為，且當時松江路口車流
    量並不大，未見交通警察在場執勤云云，經查：受處分人所有前開車號汽車有於
    前述時地闖紅燈行駛暨有經交通勤務警察制止時，拒絕停車接受稽查而逃逸之違
    規事實，業據證人即開單告發之員警甲○○於本院九十一年十一月十二日調查時
    ，以具結擔保其供述之真實性並在負擔偽證罪之心理處罰狀態下供稱：本件係由
    其所舉發，當時其在民生東路、松江路西北角執行取締行人之工作，長春派出所
    有警員在該路口執行交通指揮，當時松江路已經紅燈，長春所警員舉手示意車輛
    停止通行，然車號ＪＲ－八七五六號自用小客車竟然從民生東路東向西方向行駛
    過來闖紅燈，其發現後就走到路口揮手示意其停下來，當時該車是車流的最後一
    、兩台，該車駕駛人應該可以看到是在攔他，想不到其竟然不停下來逕自開過去
    等語（見本院九十一年十一月十二日訊問筆錄），按交通警員掣單舉發違反道路
    交通管理處罰條例所列之違規事實，本質上為行政處分，係公務員基於職務上權
    力，依法就特定之具體事件所為具有公法上效果之單方行政行為，基於公務員為
    公法上行為具有公信力之原則，該行政處分當可被推定為真正，且證人甲○○乃
    為原處分機關所認定受處分人有前開違規行為之原證人，其並到庭在本院法官面
    前以言詞供述本件訴訟上之待證事實－即受處分人所有前開車輛有前開違規事實
    ，本院既查無任何證據足資證明其有捏造事實違法取締之情事，則執勤警員本其
    維護交通秩序、安全職責所為之舉發，當受合法、正確之推定。雖證人甲○○於
    本院訊問時證稱：其記下車牌，又記下是豐田綠色的車，回去電腦查的確是這一
    台才取締等語，與前開車號車輛為藍色福特六和汽車之事實有出入（見車籍作業
    系統查詢認可資料），然違反道路交通管理事件統一裁罰標準及處理細則第二十
    三條第二項規定「前項逕行舉發，應記名車輛牌照號碼、車型等可資辨別之資料
    ，查明汽車所有人姓名或名稱、住址後，並以該汽車所有人為被通知人掣單舉發
    之」，是逕行舉發只需記載足以辯別該車之資料即可，本件證人甲○○既目睹該
    車有違規行為並當場記下車號舉發，而上開車號車輛亦於上開時間、地點出現在
    該警員之執行路口，足見上開車輛確實係員警取締之違規車輛無誤，證人對於上
    開車輛之車型既在當時未有任何書面紀錄，則以其每日執勤取締眾多車輛違規之
    事實觀之，其於本院訊問時對上開車輛車型之證述容有因時間經過而模糊之可能
    ，自難以此作為有利於受處分人之認定。而本件受處分人既未能提出證據以資證
    明其確無違規行為，僅空言稱並未有任何違規行為，尚難認其辯解為可採，本件
    事證明確，受處分人所有前開車號汽車之違規行為堪以認定。
四、綜上所述，受處分人所有之前開車號汽車確有在前揭時地闖紅燈行駛及經交通勤
    務警察制止時，拒絕停車接受稽查而逃逸之違規行為，從而原處分機關乃依前揭
    道路交通管理處罰條例第五十三條、第六十條第二項第一款、第六十三條第一項
    第一款、第三款、第八十五條第三項及違反道路交通管理事件統一裁罰標基準及
    處理細則第二十四條、第四十四條第一項暨基準表之規定，就受處分人所有該部
    車號汽車前開闖紅燈、不服稽查逃逸之行為各裁處該部汽車之所有人即受處分人
    罰鍰二千七百元及九百元，並分別記違規點數三點及一點，固非無據，惟道路交
    通管理處罰條例第六十條第二項第一款係規定汽車駕駛人駕駛汽車，有不符交通
    勤務警察或依法令執行交通指揮、稽查任務人員之指揮或稽查，而本章各條無處
    罰之規定者，始適用該條項之規定，然本件受處分人前開車號汽車係違反道路交
    通管理處罰條例第五十三條之規定而不服指揮而逃逸，應依同法第六十條第一項
    規定處罰，受處分人之異議雖無理由，然原處分機關就北市裁三字第車裁二二－
    ＡＢＹ一二二九三三號裁決書部份之裁決既有上開違誤之處，自屬無可維持，應
    由本院撤銷原處分，並以受處分人有違反道路交通管理處罰條例第六十條第一項
    、第六十三條第一項第一款規定之行為，依違反道路交通管理事件統一裁罰基準
    及處理細則第四十四條第一項及前揭基準表之規定，裁處如主文第二項所示之處
    分。又原處分機關就上開闖紅燈之違規行為，依道路交通管理處罰條例第五十三
    條、第六十三條第一項第三款、違反道路交通管理事件統一裁罰基準及處理細則
    第四十四條第一項及前揭基準表之規定裁處受處分人罰鍰二千七百元，並記違規
    點數三點，經核並無違誤，此部份受處分人猶執前詞，指摘原處分不當，自無理
    由，應予駁回。
據上論斷，應依道路交通案件處理辦法第十九條、第二十條前段，裁定如主文。
中      華      民      國      九十一    年      十一    月      十八  日
                                    臺灣臺北地方法院交通法庭
                                        法  官  蔡  如  琪
右正本證明與原本無異。
如不服本裁定應於送達後五日內向本院提出抗告狀。
                                        書記官  黃  鈴  容
中      華      民      國      九十一    年      十一    月      十八  日
